【裁判字號】    97,重再,33
【裁判日期】    980317
【裁判案由】    侵權行為損害賠償
【裁判全文】
臺灣高等法院民事判決                  97年度重再字第33號
再審原告    甲○○
訴訟代理人  王盈智律師
再審被告    丙○○
            乙○○
上列當事人間侵權行為損害賠償事件，再審原告對於中華民國86
年2月4日本院85年度重訴字第94號確定判決提起再審之訴，本院
於98年3月3日辯論終結，判決如下：
    主  文
再審之訴駁回。
再審訴訟費用由再審原告負擔。
    事實及理由
甲、程序方面：
一、再審被告丙○○經合法通知，未於言詞辯論期日到場，核無
    民事訴訟法第386條所列各款情形，爰依再審原告之聲請，
    由其一造辯論而為判決。
二、按當事人知他造之住居所，指為所在不明而與涉訟者，得以
    再審之訴對於確定終局判決聲明不服。又再審之訴，應於三
    十日之不變期間內提起。前項期間，自判決確定時起算，判
    決於送達前確定者，自送達時起算；其再審之理由發生或知
    悉在後者，均自知悉時起算。但自判決確定後已逾五年者，
    不得提起。以第496條第1項第5款、第6款或第12款情形為再
    審之理由者，不適用前項但書之規定。民事訴訟法第496條
    第1項第6款、第500條定有明文。本件再審原告對民國（下
    同）86年2月4日本院85年度重訴字第94號確定判決，提起再
    審之訴，雖已已逾上開判決確定後五年之期間，惟其係以上
    開確定判決有民事訴訟法第496條第1項第6款所定再審事由
    ，提起再審之訴，依上開規定，應為法之所許，合先敘明。
乙、實體部分：
一、再審原告主張：再審被告乙○○及丙○○為再審原告之舅父
    及舅媽，再審被告前以再審原告受託保管再審被告所有台北
    太陽機構所發行之金幣600枚及華榮電線電纜股份有限公司
    股票67張，嗣再審原告前夫夏賢康將再審原告存放於第一銀
    行基隆哨船頭分行承租保險箱存內之金幣600枚竊走典當得
    款330萬元，又竊取再審原告放於住處床下之華榮電線電纜
    股份有限公司股票，交由第三人設定抵押得款160萬元。嗣
    再審被告丙○○發覺後將金幣贖回藏置家中，詎夏賢康又趁
    無人之際進入乙○○住處，竊得金幣402枚，並將其中401枚
    典當得款235萬元，其因而共受有725之損害，而於本院84年
    上訴字第4654號刑事訴訟程序中提起附帶民事訴訟，經本院
    刑事庭移送本院民事庭以85年度重訴字第94號即原確定判決
    審理。再審被告明知再審原告未住在台南市○○路215號之
    戶籍地，卻於原確定判決審理時以再審原告所在不明，聲請
    對再審原告公示送達，致民事案件終告確定，顯有民事訴訟
    法第496條第1項第6款當事人知他造之住居所，指為所在不
    明而涉訟者之再審事由等情，求為判決：(一)原確定判決應予
    廢棄。(二)再審被告於前程序之訴駁回。(三)再審訴訟費用及再
    審前訴訟費用由再審被告負擔。
二、再審被告丙○○經合法通知，未於言詞辯論期日到場，亦未
    提出書狀為何聲明陳述。再審被告乙○○則以：文件之送達
    均由法院決定，再審被告並未向法院陳報再審原告之住址等
    語，資為抗辯。並聲明：再審之訴駁回。
三、再審被告刑事附帶民事起訴狀載再審原告之住居所為「基隆
    市○○路77巷11之7號4樓」，本院刑事庭依該址送達再審被
    告刑事附帶民事起訴狀繕本及移送本院民事庭之裁定，均經
    再審原告之母王雲娣拒收，再依本院84年度上訴字第4654號
    刑事判決所載再審原告住址「基隆市○○路325巷43號、基
    隆郵政信箱370號」為送達，亦均經以「遷移」、「信箱已
    退租」為由退回，有再審被告起訴狀、本院84年度上訴字第
    4654號刑事判決、送達證書及基隆市警察局第二分局東光派
    出所簡復表在卷可稽（見本院85年度重附民字第97號卷第1
    至13頁、17、18、21、23頁）。原確定案件85年9月18日準
    備期日開庭通知，經對基隆市○○路77巷11之7號4樓送達，
    亦經以遷移新址不明退回（見本院85年度重訴字第94號卷第
    14頁），再審被告於85年10月4日準備期日提出再審原告戶
    籍謄本，經本院對再審原告之戶籍謄本所載地址「台南市○
    ○路251號」送達，經以查無此人退回，本院乃依再審被告
    之聲請，對再審原告為公示送達，及一造辯論而為判決，並
    將判決公示送達予再審原告，此有原確定案件85年10月4日
    準備程序筆錄、再審原告戶籍謄本、送達證書、85年12月4
    日準備程序筆錄及86年1月28日言詞辯論筆錄在卷足憑（見
    同上卷第20、22、41、42、58頁），是原確定案件之開庭通
    知及判決均已合法送達於再審原告。
四、再審原告雖主張原確定判決就該案另一被告夏賢康之書狀均
    送達於基隆市○○路41號2樓由東方旗艦大廈管理理員收受
    ，該處為再審原告當時委任之辯護人幸大智律師之事務所所
    在地，而夏賢康與再審原告是前夫前妻關係，為再審被告所
    明知，文書既然可以送到幸大智律師事務所，應該就可以找
    到再審原告，再審被告卻稱再審原告所在不明，顯係故意隱
    瞞，原確定判決有民事訴訟法第496條第1項第6款之再審事
    由云云。惟查，再審被告雖為再審原告之舅父及舅媽，惟依
    本院84年度上訴字第4654號刑事判決所載起訴案號為臺灣基
    隆地方法院檢察署83年度偵字第4246號，足見兩造於83年間
    即因刑事案件涉訟，且再審原告於本院刑事庭審理時經合法
    傳喚未到庭，復以郵政信箱為其送達處所（見本院84年度上
    訴字第4654號刑事判決當事人欄及判決理由第四項），則85
    年間原確定判決訴訟程序進行中，再審被告是否仍知悉再審
    原告之實際居住處所，已非無疑。且遍觀本院85年度重訴字
    第94號全卷，再審被告並未曾向法院陳報「基隆市○○路41
    號2樓」為該案另一被告夏賢康之住所，該址應係法院依職
    權探查及試行投遞之地址，另依刑事判決所載，再審原告於
    刑事案件選任之辯護人為李旦及賴淑玲律師，並非幸大智律
    師，再審原告以此主張再審被告明知其住居所，卻向法院隱
    滿而指其所在不明，原確定判決有民事訴訟法第496條第1項
    第6款之再審事由，並無足取。
五、綜上所述，再審原告提起本件再審之訴，為無理由，應予駁
    回。
六、據上論結，本件再審之訴為無理由，依民事訴訟法第502條
    第2項、第78條、第505條、第436條、第385條第1項判決如
    主文。
中    華    民    國    98    年    3     月    17    日
                      民事第三庭
                          審判長法  官  林敬修
                                法  官  吳青蓉
                                法  官  張靜女
正本係照原本作成。
如不服本判決，應於收受送達後20日內向本院提出上訴書狀，其
未表明上訴理由者，應於提出上訴後20日內向本院補提理由書狀
（均須按他造當事人之人數附繕本）上訴時應提出委任律師或具
有律師資格之人之委任狀；委任有律師資格者，另應附具律師資
格證書及釋明委任人與受任人有民事訴訟法第466條之1第1項但
書或第2項（詳附註）所定關係之釋明文書影本。
中    華    民    國    98    年    3     月    18    日
                              書記官  廖麗蓮
附註：
民事訴訟法第466條之1（第1項、第2項）：
對於第二審判決上訴，上訴人應委任律師為訴訟代理人。但上訴
人或其他法定代理人具有律師資格者，不在此限。
上訴人之配偶、三親等內之血親、二親等內之姻親，或上訴人為
法人、中央或地方機關時，其所屬專任人員具有律師資格並經法
院認為適當者，亦得為第三審訴訟代理人。

司法院資訊處製作；財團法人民間司法改革基金會備份。
